臺灣高等法院民事裁定
109年度抗字第460號
抗  告  人  內政部營建署

法定代理人  吳欣修  
代  理  人  林清源律師
        
上列抗告人因與相對人義慶營造有限公司間請求給付工程款事件
，對於中華民國109年2月20日臺灣臺北地方法院裁定（107年度
建字第232號），提起抗告，本院裁定如下：
    主  文
原裁定關於核定訴訟標的價額部分廢棄。
    理  由
一、本件相對人義慶營造有限公司(下稱義慶公司)主張：伊前向
    抗告人承攬「衛生福利部東區老人之家院舍整建工程」(下
    稱系爭工程)，已於民國105年6月29日竣工並驗收合格，惟
    抗告人竟拒付工程款新台幣(下同)1038萬9501元，爰依系爭
    工程契約約定，請求抗告人如數給付本息。抗告人則對義慶
    公司及第三人翊誠水電工程有限公司(下稱翊誠公司)提起反
    訴主張：義慶公司、翊誠公司係共同投標系爭工程，若義慶
    公司之請求為有理由，其等應於105年6月29日連帶給付保固
    金4萬4241元，是伊受有未收取上開保固金3年之利息損失66
    36元(計算式：44241×5%×3＝6636，下稱系爭利息損失)；義
    慶公司、翊誠公司亦應依共同投標協議書約定比例連帶給付
    計1038萬9501元之發票（下稱系爭發票）。原法院認抗告人
    請求義慶公司給付系爭利息損失及系爭發票(至反訴請求翊
    誠公司給付部分，另經原法院裁定駁回)，均屬因財產權而
    涉訟，後者之訴訟標的價額不能核定，依民事訴訟法第77條
    之12規定，核定為165萬元，是本件反訴訴訟標的價額為165
    萬6636元，應徵第一審裁判費1萬7434元，扣除抗告人已繳
    納4000元，尚不足1萬3434元，而以原裁定命其補繳。
二、抗告意旨略以：伊請求給付系爭發票係為證明支出1038萬95
    01元之事實，無財產上之實益，非屬因財產權涉訟。況系爭
    發票為義慶公司之本訴請求為有理由時，始應對待給付，依
    民事訴訟法第77條之15規定，不應另徵收裁判費等語。
三、按非以親屬關係及人格權或身分上之權利為訴訟標的者，即
    屬財產權訴訟（最高法院107年度台抗字第222號、91年度台
    抗字第24號裁定參照）。次按本訴與反訴之訴訟標的相同者
    ，反訴不另徵收裁判費，民事訴訟法第77條之15第1項定有
    明定。所謂訴訟標的相同，係指經原告或反訴原告主張並以
    原因事實特定後請求法院審判之實體法上權利同一者而言。
    此外，若以本訴之訴訟標的為前提或基礎法律關係，被告提
    起給付請求權之反訴，亦屬所指本訴與反訴訴訟標的相同之
    情形（最高法院100年度台抗字第948號裁定意旨參照）。查
    義慶公司依系爭工程契約第28條第4項第2款第1目約定及民
    法第491條、第252條、第240條規定(見原法院卷㈠21至22、2
    6頁)，起訴請求抗告人給付工程款1038萬9501元本息。抗告
    人反訴主張若義慶公司請求為有理由，則義慶公司、翊誠公
    司應連帶給付系爭利息損失及系爭發票。就請求給付系爭利
    息損失部分，因其請求權基礎為系爭工程契約第24條第㈠、㈡
    項約定(見原法院卷㈢686頁)，訴訟標的即與義慶公司之本訴
    請求有所不同，訴訟標的金額為6636元。另關於請求給付系
    爭發票部分，非關於身分上或親屬關係之權利有所主張，自
    屬因財產權涉訟，惟此部分係基於義慶公司請求為有理由，
    應依加值型及非加值型營業稅法第32條第1項規定，開立系
    爭發票交付抗告人，係以本訴之訴訟標的為前提或基礎法律
    關係，依上說明，此部分反訴不另徵裁判費，原法院遽認兩
    者訴訟標的不同而核定此部分反訴之訴訟標的價額為165萬
    元，自有未合。從而，抗告人聲明廢棄，為有理由，爰由本
    院將原裁定此部分廢棄。至原裁定關於核定訴訟標的價額部
    分既由本院廢棄，則關於命補繳裁判費部分即失所附麗，附
    此敘明。 
四、據上論結，本件抗告為有理由。爰裁定如主文。
中　　華　　民　　國　　109 　年　　6 　　月　　1 　　日
                    民事第九庭
                        審判長法  官  楊絮雲
                              法  官  郭顏毓
                              法  官  李昆霖
正本係照原本作成。
本裁定除以適用法規顯有錯誤為理由外，不得再抗告。如提起再
抗告，應於收受送達後10日內委任律師為代理人向本院提出再抗
告狀。並繳納再抗告費新臺幣１千元。
中　　華　　民　　國　　109 　年　　6 　　月　　1 　　日

                              書記官  張郁琳